最高法院刑事判決　　　　　　　　　　　　　　　九十一年度台上字第六三一六號
　　上訴人　台灣高等法院檢察署檢察官
　　被　告　乙○○
　　　　　　甲○○
　　　　　　丙○○
右上訴人因被告等常業重利等罪案件，不服台灣高等法院中華民國八十九年三月二十
九日第二審判決（八十八年度上訴字第三七０四號，起訴案號：台灣新竹地方法院檢
察署八十七年度偵字第三一一七號），提起上訴，本院判決如左：
    主  文
上訴駁回。
    理  由
按刑事訴訟法第三百七十七條規定，上訴於第三審法院，非以判決違背法令為理由，
不得為之。是提起第三審上訴，應以原判決違背法令為理由，係屬法定要件。若上訴
理由狀並未依據卷內資料，具體指摘原判決不適用何種法則或如何適用不當，或所指
摘原判決違法情事，顯與法律規定得為第三審上訴理由之違法情形，不相適合時，均
應認其上訴為違背法律上之程式，予以駁回。本件檢察官上訴意旨略稱：一、法院因
發現真實之必要，應依職權調查證據，此為刑事訴訟法第一百六十三條第一項所明定
，本件依被告甲○○、丙○○之選任辯護人所具刑事答辯狀所陳述事實經過，係黃余
參妹之子黃信舜向甲○○借款新台幣（下同）一百一十萬元，由甲○○匯款至黃信舜
指定之土地銀行中和分行，黃信舜則交付尊佑有限公司支票二張予甲○○，並有背書
云云（偵查卷第六十九頁），又甲○○曾於案發之時簽有收據一紙，其內載有「高利
、蔡代書、十八萬元」字樣，王某並署名為「小高」，此有現金支出傳票一紙附卷為
證（偵查卷第二八頁），足見雙方確有借貸及收取利息之事實。且王某既署名為「小
高」，顯與其內記載之「蔡代書」為不同之二人，王某顯係受「蔡代書」之指使，前
往收取利息。原審就雙方借貸金額及計息方式之事實未予深入調查審認，徒以證人供
詞矛盾，即不能證明被告犯罪，實有應調查之證據未予調查之違法。二、甲○○於檢
察官初訊時即供承受蔡代書僱用，月薪四萬元，蔡代書還有僱用阿雄等人，是被告乙
○○叫我去（黃雪娥妹妹處）的，他說會開一張票，是十八萬元之票，叫我拿回來，
在警方所言實在等語。丙○○亦供稱均與甲○○一起去收利息，薪水三萬五千元，民
國八十七年五月十九日另有與蔡代書一起去，甲○○未去，不知道利息如何算，他有
給我們手機，告訴我們在何處收錢等語（參閱偵查卷第四十七頁起），參以二人皆有
暴力犯罪前科，有訴訟經驗，若非事實，豈有可能隨意承認。原審對於前揭自白，均
為相反認定，竟稱被告等對公訴意旨所列之犯罪事實偵查中即堅決否認，顯然有認定
事實不憑證據及理由矛盾之違法云云。
惟查原判決綜合其調查證據之結果，採信乙○○、甲○○、丙○○否認有公訴意旨所
指常業重利犯行之辯解，認被告等被訴關於常業重利部分之犯罪尚屬不能證明，第一
審諭知渠等此部分均無罪之判決，於法並無不合，予以維持，駁回檢察官此部分在第
二審之上訴，已在判決內詳述其證據取捨及證據證明力判斷之理由，所為論述，核與
卷證資料相符，從形式上觀察，並無違背法令之情形。按證據之取捨及證據證明力之
判斷，俱屬事實審法院之職權，苟無違背證據法則，自不能指為違法。查甲○○及丙
○○就乙○○是否涉犯重利罪之供述前後不一，證人黃余參妹對於孰為貸放金錢之人
，亦前後指證不符；證人林子歆就孰為借款人之陳述不僅前後矛盾，並與證人黃余參
妹、黃雪娥之指證互有齟齬；又林子歆就借款時伊是否在場亦與黃余參妹之陳述互異
，而林子歆就借款金額、利息多少，前後陳述亦相互矛盾有瑕疵，參酌證人邱秀珠、
鄭佩仙就乙○○於八十七年五月十日不在場之證言及該日係星期日又係母親節，一般
公司行號尚在休假中等情，指駁林子歆稱其於當日在公司遭被告等上門恐嚇之指訴，
不足為被告等不利之證明，核與證據法則並無違背，為其證據取捨及判斷之職權適法
行使。又原判決理由內以公訴人所指貸款予不特定人部分，查無該不特定人之姓名年
籍資料等供調查傳證，而依卷內所存之事證，亦不足以證明被告等確有如公訴意旨所
指常業重利之犯行，因而維持第一審諭知被告等關於常業重利部分無罪之判決，駁回
此部分檢察官在第二審之上訴，經核於法並無不合；至甲○○與黃信舜之借貸關係如
何，是否構成犯罪，並非本件起訴效力所及，原審未予調查，不得指為違法；另甲○
○、丙○○於八十七年五月二十日偵查之初訊，亦僅陳述受蔡代書僱用，並無為蔡代
書收取重利之自白，而甲○○雖陳稱同年五月十九日當日是乙○○叫伊去收票款，然
嗣後甲○○、丙○○於偵查中及第一審訊問時，均改稱乙○○並非蔡代書、亦未受僱
於乙○○從事高利貸工作，則原判決認甲○○、丙○○於警訊時就此部分之陳述不得
為被告等不利之證明核與證據法則並無違背，為其證據取捨及判斷之職權行使，縱原
判決未就甲○○、丙○○偵查初訊中不利於己或乙○○部分加以指駁，並不足以動搖
原判決就事實之判斷，而於判決之主旨有影響；核均非適法之第三審上訴理由，應認
其關於常業重利部分之上訴違背法律上之程式，予以駁回。另被告等被訴牽連涉犯恐
嚇危害安全部分，核係刑事訴訟法第三百七十六條第一款所列之案件，此部分既經第
二審判決，自不得上訴於第三審法院，上訴人就此部分竟一併提起，顯非法之所許，
亦應予駁回。
據上論結，應依刑事訴訟法第三百九十五條前段，判決如主文。
中      華      民      國    九十一    年     十一     月      七      日
                              最高法院刑事第八庭
                                  審判長法官  莊  登  照
                                        法官  洪  明  輝
                                        法官  黃  一  鑫
                                        法官  魏  新  和
                                        法官  林  秀  夫
      右正本證明與原本無異
                                              書  記  官
中      華      民      國    九十一    年     十一     月     十四     日
